臺灣新竹地方法院民事判決　　　　　　　　　　　　　九十三年度訴字第五三七號
　　原　　　告　甲○○
　　訴訟代理人　陳由銓律師
　　被　　　告　未○○鄭生陣.
　　被　　　告　Ｈ○○鄭生陣.
　　被　　　告　Ｃ○○鄭生陣.
　　被　　　告　申○○鄭生陣.
　　被　　　告　Ｖ○○鄭生陣.
　　被　　　告　寅○○○鄭生.
　　被　　　告　Ｋ○○鄭生陣.
　　被　　　告　玄○○
　　被　　　告　辰○○○
　　被　　　告　Ｗ○○
　　右　一　人
　　訴訟代理人　Ｘ○○○
　　被　　　告　Ｒ○○
　　被　　　告　Ｓ○○
　　被　　　告　卯○○○
　　被　　　告　酉○○
　　右　一　人
　　訴訟代理人　戌○○
　　被　　　告　宙○○
　　被　　　告　癸○○
　　被　　　告　壬○○
　　被　　　告　庚○○
　　被　　　告　辛○○
　　被　　　告　Ｉ○○
　　被　　　告　Ｙ○○
　　　　　　　　　　　　　　一.
　　被　　　告　Ｊ○○
　　被　　　告　Ｔ○○
　　被　　　告　地○○
　　被　　　告　宇○○
　　　　　　　　　　　　　　號.
　　右二人共同
　　訴訟代理人　子○○
　　被　　　告　戌○○
　　被　　　告　丑○○
　　被　　　告　午○○
　　被　　　告　巳○○
　　被　　　告　Ｌ○○
　　被　　　告　Ｅ○○
　　被　　　告　Ｇ○○
　　被　　　告　黃○○
　　被　　　告　Ａ○○
　　被　　　告　亥○○○
　　被　　　告　Ｆ○○
　　被　　　告　Ｄ○○
　　被　　　告　Ｂ○○
　　被　　　告　天○○
　　被　　　告　Ｚ○○
　　被　　　告　Ｕ○○
　　被　　　告　Ｐ○○
　　被　　　告　Ｎ○○
　　被　　　告　Ｍ○○
　　　　　　　　　　　　　　一.
　　被　　　告　Ｑ○○
　　被　　　告　乙　○盧鄭早.
　　　　　　　　　　　　　　號.
　　被　　　告　丙○○(盧鄭早.
　　被　　　告　丁○○(盧鄭早.
　　　　　　　　　　　　　　號.
　　被　　　告　己○○(盧鄭早.
　　　　　　　　　　　　　　四.
　　被　　　告　戊○○(盧鄭早.
右當事人間分割共有物事件，本院於民國九十三年十月十四日辯論終結，判決如左：
    主    文
被告玄○○、辰○○○、丑○○、午○○、巳○○、Ｌ○○、未○○、Ｈ○○、Ｃ○○、申○○、Ｖ○○、寅○○○、Ｋ○○、Ｅ○○、Ｇ○○、黃○○、Ａ○○、亥○○○、Ｆ○○、Ｄ○○、Ｂ○○、天○○、Ｚ○○、Ｏ○○、Ｕ○○、Ｐ○○、Ｎ○○、Ｍ○○、Ｑ○○應就被繼承人鄭生陣所有坐落新豐鄉○○段第七八七地號土地，
應有部分一四００分之二八之不動產辦理繼承登記。
被告乙  ○、丙○○、丁○○、己○○、戊○○應就被繼承人盧鄭早所有坐落新豐鄉
○○段第七八七地號土地，應有部分一四００分之四之不動產辦理繼承登記。
兩造共有坐落新豐鄉○○段第七八七地號，面積七六六平方公尺土地，准予變賣，所
得價金，按附表一所示應有部分，以價金分配於各共有人。
訴訟費用由兩造按附表一所示應有部分比例負擔。
    事實理由
甲、程序方面
    被告未○○、Ｈ○○、Ｃ○○、申○○、Ｖ○○、寅○○○、Ｋ○○、辰○○○
    、Ｒ○○、Ｓ○○、卯○○○、酉○○、宙○○、癸○○、壬○○、庚○○、辛○○、Ｉ○○、Ｙ○○、Ｊ○○、Ｔ○○、戌○○、丑○○、午○○、巳○○、
    Ｌ○○、Ｅ○○、Ｇ○○、黃○○、Ａ○○、亥○○○、Ｆ○○、Ｄ○○、Ｂ○○、天○○、Ｚ○○、Ｕ○○、Ｐ○○、Ｎ○○、Ｍ○○、Ｑ○○、乙　○、丙○○、丁○○、己○○、戊○○等四十六人經合法通知，未於言詞辯論期日到場
    ，核無民事訴訟法第三百八十六條各款所列情形，爰依原告聲請，由其一造辯論
    而為判決。
乙、實體方面
一、原告主張：
（一）坐落新竹縣新豐鄉○○段第七八七地號，面積七六六平方公尺土地，係甲種建
      築用地（以下簡稱系爭土地），為原告與被告鄭生陣、Ｗ○○、Ｒ○○、Ｓ○○、卯○○○、盧鄭早、酉○○、戌○○、宙○○、癸○○、壬○○、庚○○
      、辛○○、Ｉ○○、Ｙ○○、Ｊ○○、地○○、Ｔ○○、宇○○等二十人所共
      有，各共有人應有部分詳如附表一所載，按各共有人得隨時請求分割共有物，
      本件因共有人眾多，難以達成分割之協議，原告迫於無奈，始訴請裁判分割。
（二）查共有人中鄭生陣業於民國四十六年十一月四日死亡，其妻鄭曾絲亦於六十一
      年七月九日死亡。是鄭生陣之系爭土地共有權，依法應由其子女鄭家漢、玄○○、鄭秋輝、鄭金燧、鄭七郎、辰○○○等人繼承。惟鄭家漢於七十年一月二
      日死亡，而其妻鄭寶蓮於八十五年十二月十八日死亡，因此鄭家漢之應繼分應
      由其子女鄭永昌、未○○、Ｈ○○、Ｃ○○、申○○、Ｖ○○、寅○○○、Ｋ
      ○○繼承。然鄭永昌於九十年一月十五日死亡，依法鄭永昌部分，應由其妻丑
      ○○、子女午○○、巳○○、Ｌ○○繼承。次查鄭秋輝於八十八年四月十日死
      亡，其妻鄭瓊玉於九十一年一月十四日死亡。因此鄭秋輝之應繼分，依法應由
      其子女Ｅ○○、Ｇ○○、黃○○、Ａ○○繼承。另查鄭金燧（原名鄭金郎）於
      八十年十月八日死亡。鄭金燧之應繼分，依法由其妻亥○○○及子女Ｆ○○、
      Ｄ○○、Ｂ○○、天○○繼承。又查鄭七郎於八十一年三月二十二日死亡，鄭
      七郎之應繼分，應由其妻Ｚ○○及子女Ｏ○○、Ｕ○○、Ｐ○○、Ｎ○○、Ｍ
      ○○、Ｑ○○繼承，茲因鄭生陣之上述繼承人玄○○等人迄未辦理繼承登記。
      爰請求被告玄○○等人，於辦理繼承登記後，再與原告及其餘被告分割本件系
      爭土地。
（四）被告盧鄭早於六十三年八月十九日死亡，其所遺之系爭土地共有權，依法應由
      其夫乙  ○、子女丙○○、丁○○、己○○、戊○○繼承。惟彼等亦未辦理繼
      承登記，爰請求被告乙  ○等人辦理繼承登記，然後再與原告及其餘被告分割
      系爭土地，以符規定。
（五）本件共有人人數眾多，原物分割不易，請求變價分割，以價金分配於各共有人
      。並聲明：１、請求判命被告玄○○、辰○○○、丑○○、午○○、巳○○、
      Ｌ○○、未○○、Ｈ○○、Ｃ○○、申○○、Ｖ○○、寅○○○、Ｋ○○、Ｅ
      ○○、Ｇ○○、黃○○、Ａ○○、亥○○○、Ｆ○○、Ｄ○○、Ｂ○○、天○○、Ｚ○○、Ｏ○○、Ｕ○○、Ｐ○○、Ｎ○○、Ｍ○○、Ｑ○○應就被繼承
      人鄭生陣所有座落新豐鄉○○段第七八七地號，應有部分一四００分之二八之
      不動產辦理繼承登記。２、請求判命被告乙  ○、丙○○、丁○○、己○○、
      戊○○應就被繼承人盧鄭早所有前開第七八七地號應有部分一四００分之四０
      之不動產辦理繼承登記。３、請求兩造共有座落新豐鄉○○段第七八七地號、
      建、面積七六六平方公尺土地，准予分割。分割方法如附圖紅色所示部分面積
      六八　九點四平方公尺分歸原告取得。附圖藍色所示部分，面積七六點六平方
      公尺，分歸被告取得。按其應有部分，保持分別共有。４、訴訟費用由被告負
      擔。
二、被告玄○○、地○○、宇○○、Ｗ○○：人數眾多，可將土地拍賣後，按應有部
    分分錢。
三、被告未○○、Ｈ○○、Ｃ○○、申○○、Ｖ○○、寅○○○、Ｋ○○、辰○○○
    、Ｒ○○、Ｓ○○、卯○○○、酉○○、宙○○、癸○○、壬○○、庚○○、辛○○、Ｉ○○、Ｙ○○、Ｊ○○、Ｔ○○、戌○○、丑○○、午○○、巳○○、
    Ｌ○○、Ｅ○○、Ｇ○○、黃○○、Ａ○○、亥○○○、Ｆ○○、Ｄ○○、Ｂ○○、天○○、Ｚ○○、Ｕ○○、Ｐ○○、Ｎ○○、Ｍ○○、Ｑ○○、乙　○、丙○○、丁○○、己○○、戊○○等四十六人：未於言詞辯論期日到場，亦未提出
    準備書狀作何聲明或陳述。
四、原告主張系爭土地為原告甲○○與鄭生陣、Ｗ○○、Ｒ○○、Ｓ○○、卯○○○
    、盧鄭早、酉○○、戌○○、宙○○、癸○○、壬○○、庚○○、辛○○、Ｉ○○、Ｙ○○、Ｊ○○、地○○、Ｔ○○、宇○○等二十人所共有，各共有權詳如
    附表一所載，本件因共有人眾多，難以達成分割之協議，爰訴請裁判分割，又共
    有人中鄭生陣業於四十六年十一月四日死亡，其妻鄭曾絲亦於六十一年七月九日
    死亡，是鄭生陣之系爭土地共有權，依法應由其子女鄭家漢、玄○○、鄭秋輝、
    鄭金燧、鄭七郎、辰○○○等人繼承，惟鄭家漢於七十年一月二日死亡，而其妻
    鄭寶蓮於八十五年十二月十八日死亡，鄭家漢之應繼分應由其子女鄭永昌、未○○、Ｈ○○、Ｃ○○、申○○、Ｖ○○、寅○○○、Ｋ○○繼承。然鄭永昌於九
    十年一月十五日死亡，依法鄭永昌部分，應由其妻丑○○、子女午○○、巳○○
    、Ｌ○○繼承。又鄭秋輝於八十八年四月十日死亡，其妻鄭瓊玉於九十一年一月
    十四日死亡，鄭秋輝之應繼分，依法應由其子女Ｅ○○、Ｇ○○、黃○○、Ａ○○繼承。另鄭金燧（原名鄭金郎）於八十年十月八日死亡，鄭金燧之應繼分，依
    法由其妻亥○○○及子女Ｆ○○、Ｄ○○、Ｂ○○、天○○繼承。又查鄭七郎於
    八十一年三月二十二日死亡，鄭七郎之應繼分，應由其妻Ｚ○○及子女Ｏ○○、
    Ｕ○○、Ｐ○○、Ｎ○○、Ｍ○○、Ｑ○○繼承，茲因鄭生陣之上述繼承人玄○○等人迄未辦理繼承登記，爰請求上開被告玄○○等人先辦理繼承登記。又被告
    盧鄭早於六十三年八月十九日死亡，其所遺之系爭土地共有權，依法應由其夫乙○、子女丙○○、丁○○、己○○、戊○○繼承，惟彼等亦未辦理繼承登記，
    雙方就系爭土地並無不能分割情事，為便利管理起見，原告多次請求被告等協議
    分割，惟因人數眾多，無法達成協議之事實，業據其提出土地登記謄本、地籍圖
    、分割圖、鄭生陣、盧鄭早、鄭家漢、鄭永昌、鄭秋輝、鄭金燧、鄭七郎等人繼
    承系統表、
    人所不爭執，被告未○○、Ｈ○○、Ｃ○○、申○○、Ｖ○○、寅○○○、Ｋ○○、辰○○○、Ｒ○○、Ｓ○○、卯○○○、酉○○、宙○○、癸○○、壬○○
    、庚○○、辛○○、Ｉ○○、Ｙ○○、Ｊ○○、Ｔ○○、戌○○、丑○○、午○○、巳○○、Ｌ○○、Ｅ○○、Ｇ○○、黃○○、Ａ○○、亥○○○、Ｆ○○、
    Ｄ○○、Ｂ○○、天○○、Ｚ○○、Ｕ○○、Ｐ○○、Ｎ○○、Ｍ○○、Ｑ○○
    、乙　○、丙○○、丁○○、己○○、戊○○等四十六人未到庭爭執，亦未提出
    書狀答辯或有利証據供本院斟酌，堪信原告之主張為真實。
六、按共有物之分割，性質上為處分行為，依民法第七百五十九條規定，共有之不動
    產之共有人中有人死亡，於其繼承人未為繼承登記前，不得分割共有物，為求訴
    訟經濟起見，得合併請求先辦理繼承登記，並請求該繼承人於辦理繼承登記後，
    與原告及其餘共有人分割共有之不動產（參照最高法院六十八年八月廿一日、七
    十年一月二十日民庭總會決議意旨）。經查：查系爭土地之共有人鄭生陣於四十
    六年十一月四日死亡，其繼承人為被告玄○○、辰○○○、丑○○、午○○、巳
    ○○、Ｌ○○、未○○、Ｈ○○、Ｃ○○、申○○、Ｖ○○、寅○○○、Ｋ○○
    、Ｅ○○、Ｇ○○、黃○○、Ａ○○、亥○○○、Ｆ○○、Ｄ○○、Ｂ○○、天
    ○○、Ｚ○○、Ｏ○○、Ｕ○○、Ｐ○○、Ｎ○○、Ｍ○○、Ｑ○○等人，又共
    有人盧鄭早亦於六十三年八月十九日死亡，其繼承人為被告乙  ○、丙○○、丁○○、己○○、戊○○，渠等迄未辦理繼承登記，是原告請求上開繼承人辦理繼
    承登記，並無不合，自應准許，爰判決如主文第一、二項。
七、次按各共有人得隨時請求分割共有物，但因物之使用目的不能分割或契約定有不
    分割之期限者，不在此限；又共有物之分割依共有人協議之方法行之，分割之方
    法不能協議決定者，法院得因依任何共有人之聲請，命為原物或變價分配，民法
    第八百二十三條第一項、第八百二十四條第一、二項分別定有明文。系爭土地依
    其使用目的並無不能分割，亦未定有不可分割之特約，惟迄今兩造尚未達成協議
    分割，為兩造所不爭執，從而，原告依法訴請裁判分割，為有理由，應予准許。
八、再按法院就共有物為裁判分割時，應斟酌當事人之聲明、應有部分之比例與實際
    分得面積是否相當、共有物之性質、客觀情狀、經濟效用及全體共有人之利益公
    平定之。經查：系爭土地共有人多達五十一人，人數眾多，被告玄○○、地○○
    、宇○○、Ｗ○○等人請求變價分割，原告雖曾主張以原物分割，惟於訴訟中亦
    表示人數眾多，原物分割不可行，請求變價分割等語，本院斟酌上情爰判決變價
    分割，並按各共有人之應有部分（如附表一）分配價金。又盧鄭早、鄭生陣之各
    繼承人之應繼分詳如附表二、三，就其分得價金，應再按其應繼分比例分配，併
    此敘明。
九、末按分割共有物之訴訟，為形式之訴訟事件，本質上乃非訟事件，訴訟結果雖准
    許分割，惟分割結果對兩造均屬有益，訴訟費用不宜單獨命一造負擔，應由兩造
    依其應有部分比例負擔，較為公平，爰判決由兩造按其應有部分比例負擔。
十、訴訟費用之負擔：民事訴訟法第八十一條第二款、第八十五條第一項，判決如主
    文。
中　　　華　　　民　　　國　　九十三　　年　　　十　　　月　　二十八　　日
                              臺灣新竹地方法院民事第二庭
                                      法  官  吳上晃
右為正本係照原本作成。
如不服本判決，須於本判決送達後二十日內向本院提出上訴狀（須按他造當事人之人
數附繕本）。
                                      書記官  邱明智
中　　　華　　　民　　　國　　九十三　　年　　　十　　　月　　二十八　　日
